臺灣高等法院高雄分院刑事裁定　　　　　　　　　　　九十一年度抗字第一五六號
　　抗　告　人
　　即聲明異議人　甲○○
　　送達代收人　蘇精哲
右列抗告人因聲明異議案件，不服臺灣高雄地方法院九十一年六月五日第一審裁定（
九十一年度聲字第七三二號），提起抗告，本院裁定如左：
    主    文
抗告駁回。
    理    由
一、本件抗告意旨略以：抗告人現被合併執行者為臺灣高雄地方法院九十年度訴字第
    四一四號違反藥事法案件之六個月有期徒刑，依刑法第四十一條第一項規定，抗
    告人所犯為法定最重本刑五年以下有期徒刑之罪，就此六個月有期徒刑之宣告刑
    部分，如有因身體、教育、職業、家庭之關係或其他正當事由，執行有困難者，
    當可聲請易科罰金，不因繼續執行之數罪已超過六個月之限制而有所不同。抗告
人於民國（下同）九十年二月十二日入監服刑之際，實僅替二名幼子準備一年又
    二個月之生活費，並將生活費用寄放於奶媽處，請該名奶媽替抗告人撫育二名幼
    子，現生活費用已用罄，該名奶媽已明確表示不願無償繼續代為撫育，是該二名
    幼子實有斷炊之虞。又長子李昱霆（八十五年十月二十一日生）正值國小義務教
    育之就學年齡，另一子李昱儀（八十八年十二月十二日生）則逢幼稚園小班學前
    養成教育之培育重要階段，倘抗告人繼續執行，勢將影響二名子女之教育學業，
    禍延其一生。另刑法第五十一條合併執行之立法政策，受刑人被分別宣告之各刑
    均為有期徒刑時，在各刑中最長以上，各刑期合併以下，定其執行刑，足見原無
    使受刑之宣告者，處於更不利之地位。倘所犯數罪，其中一罪或數罪之最重本刑
    為五年以下有期徒刑，而被分別宣告之有期徒刑未逾六月，因身體、教育、職業
    或家庭關係，執行有困難時，依刑法第四十一條之規定，本可易科罰金，而有以
    罰金代替自由刑之機會，惟因合併處罰之結果，如就各該宣告刑所定之執行刑逾
    六個月者，反而不得易科罰金，致原有易科罰金之機會得而復失，必須入監執行
    ，乃屬對於人民自由權利所為之不必要限制，與憲法第二十三條之意旨不符，此
    有司法院大法官會議釋字第三六六號解釋理由可供參照。為此依法提起抗告，請
    求撤銷原裁定，並准為易科罰金之執行云云。
二、按犯最重本刑為五年以下有期徒刑以下之刑之罪，而受六個月以下有期徒刑或拘
    役之宣告，因身體、教育、職業、家庭之關係或其他正當事由，執行顯有困難者
    ，得以一元以上三元以下折算一日，易科罰金，固為九十年一月十日修正公佈之
    刑法第四十一條第一項前段所規定。惟是否准予易科罰金，仍須由執行檢察官審
    酌受刑人是否確實存有執行顯有困難之情形而為決定，縱然受刑人所犯為最重本
    刑五年以下有期徒刑以下之刑之罪，而受六個月以下有期徒刑之宣告，如執行檢
    察官認受刑人並無執行顯有困難之情形，依法仍可為不准易科罰金之執行命令。
    原裁定依原審法院另案調查結果，執行九十一年度執崙字第一六０七號執行命令
    之執行檢察官係因當時抗告人在監執行他案，從而認定執行並無困難，故將抗告
    人所受宣告之六月有期徒刑直接併入九十年度執緝字第二四０號執行，而未予易
    科罰金，此有原審法院九十一年度聲字第八二五號刑事裁定附於原審卷第三八頁
    可稽，是執行檢察官接續執行之命令，於法自無不合。抗告人執陳詞以其幼子有
    斷炊之虞，倘抗告人繼續執行，勢將影響二名子女之教育學業，禍延其一生等情
    ，指摘原裁定率斷，尚非有理由。又九十年一月十日修正公佈之刑法第四十一條
    ，除修正第一項外，並增訂第二項「併合處罰之數罪，均有前項情形，其應執行
    之刑逾六月者，亦同」，故併合處罰之數罪，均為最重本刑五年以下有期徒刑以
    下之刑之罪，而分別受六個月以下有期徒刑之宣告，雖其應執行刑逾六個月，但
    因身體、教育、職業、家庭之關係或其他正當事由，執行顯有困難時，仍可依刑
    法第四十一條第一項前段之規定易科罰金，抗告人所謂因合併處罰之結果，應執
    行刑逾六月者不得易科罰金之情形業不復存在，且與執行檢察官認抗告人應接續
    執行，未予易科罰金之理由無關，此部份抗告意旨亦無理由。綜上所述，原審認
    執行檢察官就抗告人有期徒刑執行之指揮並無違誤，從而駁回抗告人之聲明異議
    ，核無不合，抗告意旨均無理由，應予以駁回。
三、據上論結，應依刑事訴訟法第四百十二條，裁定如主文。
中    華    民    國      九十一      年      八      月      十九      日
                            臺灣高等法院高雄分院刑事第五庭
                                審判長法  官  吳水木
                                      法  官  趙文淵
                                      法  官  洪慶鐘
右正本證明與原本無異。
如不服本裁定應於送達後五日內向本院提出再抗告狀。
                                      書記官  彭筱瑗
中    華    民    國      九十一      年      八      月      二十一    日
                                                                  Ａ
